臺灣高等法院臺中分院刑事裁定
110年度聲字第1019號
聲  請  人  臺灣高等檢察署臺中檢察分署檢察官
受  刑  人  蔡宗峰
上列聲請人因受刑人數罪併罰有二裁判以上，聲請定其應執行之
刑（聲請案號：110年度執聲字第473號），本院裁定如下：
    主    文
蔡宗峰因犯如附表所示各罪所處之刑，應執行有期徒刑拾年參月
。
    理    由
一、聲請意旨略以：受刑人蔡宗峰（下稱受刑人）因毒品危害防
    制條例數罪，先後經判決確定如附表，上開數罪有刑法第50
    條第1項但書所列之情形，惟受刑人已請求應依刑法第53條
    、第51條第5款、第50條第2項規定，定應執行刑，爰依刑事
    訴訟法第477條第1項聲請裁定等語。
二、按依刑法第53條應依刑法第51條第5款至第7款之規定，定其
    應執行之刑者，由該案犯罪事實最後判決之法院之檢察官，
    聲請該法院裁定之，刑事訴訟法第477條第1項定有明文。而
    所謂「該案犯罪事實最後判決之法院」，係指最後審理事實
    諭知罪刑之法院而言（最高法院68年度第6次刑事庭庭推總
    會決議意旨參照）。又按刑法第50條規定「裁判確定前犯數
    罪者，併合處罰之。但有下列情形之一者，不在此限：一得
    易科罰金之罪與不得易科罰金之罪。二得易科罰金之罪與不
    得易服社會勞動之罪。三得易服社會勞動之罪與不得易科罰
    金之罪。四得易服社會勞動之罪與不得易服社會勞動之罪。
    前項但書情形，受刑人請求檢察官聲請定應執行刑者，依第
    51條規定定之」，是以，合於數罪併罰之數罪，有刑法第50
    條第1項但書所列情形，須經受刑人請求檢察官聲請，始得
    依刑法第51條第5款之規定定其應執行之刑。次按數罪併罰
    之案件，其各罪判決均係宣告刑，並非執行刑，縱令各案中
    一部分犯罪之宣告刑在形式上已經執行，仍應依法聲請犯罪
    事實最後判決之法院裁定，然後再依所裁定之執行刑，換發
    指揮書併合執行，其前已執行之有期徒刑部分，僅應予扣除
    而不能認為已執行完畢，在所裁定之執行刑尚未執行完畢前
    ，各案之宣告刑不發生執行完畢之問題（最高法院90年度台
    非字第340號、95年度台非字第320號判決同此意旨）。是經
    法院以判決或裁定定其數罪之應執行刑確定者，該數罪所定
    之應執行刑尚未全部執行完畢，則其他已執行完畢之數罪仍
    應視為未執行完畢。
三、經查，受刑人前於民國109年間因施用第一、二級毒品等案
    件，經臺灣彰化地方法院（下稱彰化地院）以109年度訴字
    第175號判決判處有期徒刑7月、3月確定（如附表編號1、2
    所示）。另於108年間因販賣、轉讓第一級毒品等案件，經
    彰化地院以109年度訴字第116號判決分別判處有期徒刑7年1
    0月（7次，如附表編號5至11所示）、8年（2次，如附表編
    號3、4所示）、8月（4次，如附表編號12至15所示），並定
    應執行有期徒刑9年10月，受刑人不服提起上訴後，經本院
    以109年度上訴字第1359號判決駁回其上訴而確定。而受刑
    人上揭等所犯，其犯罪事實最後判決為本院109年度上訴字
    第1359號判決（如附表編號3至15所示），揆諸前揭規定，
    本件聲請人聲請定其應執行之刑，本院自有管轄權，合先敘
    明。
四、復查，本件受刑人所犯如附表所示各罪，經彰化地院及本院
    分別判處如附表所示之刑，均經確定在案，有前揭判決書及
    臺灣高等法院被告前案紀錄表各1份在卷可稽。其中如附表
    編號2所示之部分，為得易科罰金、得易服社會勞動之罪；
    如附表編號1、3至15所示之部分，為不得易科罰金、不得易
    服社會勞動之罪，屬前開修正後刑法第50條第1項但書各款
    之情形。茲檢察官係依受刑人之請求而聲請定其應執行之刑
    ，有詢問日期110年2月2日之臺灣彰化地方檢察署刑法第50
    條第1項但書案件是否請求定應執行刑調查表1份在卷足憑（
    見本聲請卷第13頁），本院依上開等規定審核後，認檢察官
    之本件聲請為正當，應定其應執行之刑。
五、又法律上屬於自由裁量之事項，並非概無法律性之拘束。自
    由裁量係於法律一定之外部性界限內（以定執行刑言，即不
    得違反刑法第51條之規定），使法官具體選擇以為適當之處
    理；因此在裁量時，必須符合所適用之法規之目的。更進一
    步言，須受法律秩序之理念所指導，此亦即所謂之自由裁量
    之內部性界限。關於定應執行之刑，既屬自由裁量之範圍，
    其應受此項內部性界限之拘束，要屬當然（最高法院80年台
    非字第473號判例意旨參照）。受刑人所犯如附表所示各罪
    ，其中如附表編號3至15之部分業經彰化地院以109年度訴字
    第116號判決定應執行有期徒刑9年10月確定，有上開刑事裁
    判及臺灣高等法院被告前案紀錄表各1份存卷可佐。上開刑
    事裁判所定應執行之刑，雖將因本院所為之本件定應執行刑
    裁定而當然失效，惟揆諸前揭說明，經本院審核相關案卷、
    考量自由裁量之範圍應受內部性界限之拘束（即法律秩序之
    理念及法律目的之內部性界限）及不利益變更禁止原則，避
    免本件定應執行刑後反較定應執行刑之前更不利於受刑人，
    爰定其應執行之刑如主文所示。另受刑人所犯如附表編號1
    、2所示之罪，雖已於110年4月22日因徒刑執行完畢，然仍
    應先定其應執行刑，再於執行時扣除已執行之部分，不致影
    響受刑人權益，已如上述。
據上論斷，應依刑事訴訟法第477條第1項，刑法第50條第1項但
書、第2項、第53條、第51條第5款，裁定如主文。
中　　華　　民　　國　　110 　年　　4 　　月　　27　　日
                 刑事第九庭  審判長法  官  紀文勝
                            　     法　官  姚勳昌       
                                   法　官  廖健男
以上正本證明與原本無異。
如不服本裁定，應於收受送達後五日內向本院提出抗告書狀（須
附繕本）。
                                   書記官  洪鴻權 
　　　　　　　　　　　　　　　　　 
中　　華　　民　　國　　110 　年　　4 　　月　　27　　日

























附    表：　　　　　　　　　　　　　　　　　　　
編　　　　　號  1 2 3 罪　　　　　名  毒品危害防制條例 毒品危害防制條例 毒品危害防制條例 宣　　告　　刑  有期徒刑7月 有期徒刑3月 有期徒刑8年 犯　罪　日　期  108年11月17日 108年11月15日 108年2月10日 偵查(自訴)機關 年　度　案　號  彰化地檢109年度毒偵字第22號 彰化地檢109年度毒偵字第22號 彰化地檢108年度偵字第12266號等 最　後 事實審 法　　院 彰化地院 彰化地院 中高分院  案　　號 109年度訴字第175號 109年度訴字第175號 109年度上訴字第1359號  判決日期 109年3月19日 109年3月19日 109年8月25日 確　定 判　決 法　　院 彰化地院 彰化地院 中高分院  案　　號 109年度訴字第175號 109年度訴字第175號 109年度上訴字第1359號  判決日期 109年03月19日 109年03月19日 109年11月19日  備註   彰化地檢109年度執字第2432號 彰化地檢109年度執字第2433號 彰化地檢109年度執字第5150號     編號3至15前經彰化地院以109年度訴字第116號判決定應執行有期徒刑9年10月確定 
編　　　　　號  4 5 6 罪　　　　　名  毒品危害防制條例 毒品危害防制條例 毒品危害防制條例 宣　　告　　刑  有期徒刑8年 有期徒刑7年10月 有期徒刑7年10月 犯　罪　日　期  108年4月20日 108年2月16日 108年2月26日 偵查(自訴)機關 年　度　案　號  彰化地檢108年度偵字第12266號等 彰化地檢108年度偵字第12266號等 彰化地檢108年度偵字第12266號等 最　後 事實審 法　　院 中高分院 中高分院 中高分院  案　　號 109年度上訴字第1359號 109年度上訴字第1359號 109年度上訴字第1359號  判決日期 109年8月25日 109年8月25日 109年8月25日 確　定 判　決 法　　院 中高分院 中高分院 中高分院  案　　號 109年度上訴字第1359號 109年度上訴字第1359號 109年度上訴字第1359號  判決日期 109年11月19日 109年11月19日 109年11月19日  備註   彰化地檢109年度執字第5150號 彰化地檢109年度執字第5150號 彰化地檢109年度執字第5150號   編號3至15前經彰化地院以109年度訴字第116號判決定應執行有期徒刑9年10月確定   
編　　　　　號  7 8 9 罪　　　　　名  毒品危害防制條例 毒品危害防制條例 毒品危害防制條例 宣　　告　　刑  有期徒刑7年10月 有期徒刑7年10月 有期徒刑7年10月 犯　罪　日　期  108年3月24日 108年4月21日 108年1月25日 偵查(自訴)機關 年　度　案　號  彰化地檢108年度偵字第12266號等 彰化地檢108年度偵字第12266號等 彰化地檢108年度偵字第12266號等 最　後 事實審 法　　院 中高分院 中高分院 中高分院  案　　號 109年度上訴字第1359號 109年度上訴字第1359號 109年度上訴字第1359號  判決日期 109年8月25日 109年8月25日 109年8月25日 確　定 判　決 法　　院 中高分院 中高分院 中高分院  案　　號 109年度上訴字第1359號 109年度上訴字第1359號 109年度上訴字第1359號  判決日期 109年11月19日 109年11月19日 109年11月19日  備註   彰化地檢109年度執字第5150號 彰化地檢109年度執字第5150號 彰化地檢109年度執字第5150號   編號3至15前經彰化地院以109年度訴字第116號判決定應執行有期徒刑9年10月確定   
編　　　　　號  10 11 12 罪　　　　　名  毒品危害防制條例 毒品危害防制條例 毒品危害防制條例 宣　　告　　刑  有期徒刑7年10月 有期徒刑7年10月 有期徒刑8月 犯　罪　日　期  108年2月12日 108年9月30日 108年2月19日 偵查(自訴)機關 年　度　案　號  彰化地檢108年度偵字第12266號等 彰化地檢108年度偵字第12266號等 彰化地檢108年度偵字第12266號等 最　後 事實審 法　　院 中高分院 中高分院 中高分院  案　　號 109年度上訴字第1359號 109年度上訴字第1359號 109年度上訴字第1359號  判決日期 109年8月25日 109年8月25日 109年8月25日 確　定 判　決 法　　院 中高分院 中高分院 中高分院  案　　號 109年度上訴字第1359號 109年度上訴字第1359號 109年度上訴字第1359號  判決日期 109年11月19日 109年11月19日 109年11月19日  備註   彰化地檢109年度執字第5150號 彰化地檢109年度執字第5150號 彰化地檢109年度執字第5150號   編號3至15前經彰化地院以109年度訴字第116號判決定應執行有期徒刑9年10月確定   
編　　　　　號  13 14 15 罪　　　　　名  毒品危害防制條例 毒品危害防制條例 毒品危害防制條例 宣　　告　　刑  有期徒刑8月 有期徒刑8月 有期徒刑8月 犯　罪　日　期  108年9月18日 108年9月21日 108年10月2日 偵查(自訴)機關 年　度　案　號  彰化地檢108年度偵字第12266號等 彰化地檢108年度偵字第12266號等 彰化地檢108年度偵字第12266號等 最　後 事實審 法　　院 中高分院 中高分院 中高分院  案　　號 109年度上訴字第1359號 109年度上訴字第1359號 109年度上訴字第1359號  判決日期 109年8月25日 109年8月25日 109年8月25日 確　定 判　決 法　　院 中高分院 中高分院 中高分院  案　　號 109年度上訴字第1359號 109年度上訴字第1359號 109年度上訴字第1359號  判決日期 109年11月19日 109年11月19日 109年11月19日  備註   彰化地檢109年度執字第5150號 彰化地檢109年度執字第5150號 彰化地檢109年度執字第5150號   編號3至15前經彰化地院以109年度訴字第116號判決定應執行有期徒刑9年10月確定